【裁判字號】    90,勞簡上,1
【裁判日期】    901004
【裁判案由】    確認僱傭關係存在
【裁判全文】
臺灣高雄地方法院民事判決  九十年度勞簡上字第一號
    上  訴  人    余意婷
    法定代理人    丙○○
                  乙○○
    被上訴人      甲○○
右當事人間請求確認僱傭關係存在事件，上訴人對於中華民國八十九年十一月二十四
日本院高雄簡易庭第一審簡易判決（八十九年度雄簡字第二六九四號）提起上訴，本
院判決如左：
    主      文
上訴駁回。
第二審訴訟費用由上訴人負擔。
    事      實
甲、上訴人方面：
  一、聲明：求為判決
    (1)、原判決廢棄。
    (2)、確認兩造間之僱傭關係存在。
    (3)、被上訴人應自八十八年十一月一日起至兩造僱傭關係消滅之時止按月給付上
        訴人新台幣 (下同)一萬五千七百五十元。
  二、陳述：除與原判決記載相同者予以引用外，補稱：
      系爭旅遊活動係由被上訴人提供十萬元作為活動費用，並由其負責交通及住宿
      之安排，自屬被上訴人所舉辦之自強活動，而上訴人於參加該次活動之期間，
      於行程中因車禍而受有頸椎骨折及成尿失禁之重傷害，業已領有身心障礙之殘
      障手冊，自應視為於工作中所生之職業災害，而上訴人於上開車禍出院後乃繼
      續返回被上訴人所營泡沬紅茶店工作，然上班未幾，被上訴人即以未缺人手為
      由而將上訴人解僱，今上訴人既因職災而仍在醫療期間，被上訴人依法本不得
      終止契約，且亦應於此期間按原領工資數額予以補償，其於上訴人未曾表示離
      職之情下即片面終止兩造勞動契約且拒付薪資，依法本即未合，而證人陳玉芬
      、吳青秋、黃雅琳等三人乃因接受被上訴人所付予之兩個月薪資即應其要求到
      庭附合其詞而為虛偽之陳述，其等所為之證詞自已偏頗而不足採，原審就此未
      予查明即遽認上訴人所受傷害乃係私人行為所致而非職災，且係上訴人主動離
      職而非被上訴人予以解僱，其認事用法咸有違誤，為此乃請求廢棄原判決，並
      為確認兩造間之僱傭關係存在，且被上訴人應自八十八年十一月一日起至僱傭
      關係消滅時止按月給付上訴人一萬五千七百五十元之判決。
  三、證據：除援用原審之立證外，另請求訊問證人曾美英。
乙、被上訴人方面：
  一、聲明：求為判決如主文所示。
  二、陳述：除與原審判決書所載者相同茲予引用外，補稱：
      上訴人於上開車禍出院後曾至別處上班，後因為缺錢花用乃要求再回來工作，
      然上訴人回來工作不久即遭其母反對，其母並來電叫上訴人不要上班，否則將
      至店裡砸店，上訴人因而自行離職，被上訴人業已將其應得之薪資給付完畢而
      合意終止勞動契約，上訴人謂被上訴人係違法將其解僱本屬無據，原審認事用
      法均無違誤，其上訴自應予以駁回。
  三、證據：除援用原審之立證外，另請求訊問證人吳青秋。
丙、本院依職權調閱高雄市政府勞工局有關海岸線泡沬廣場與曾意婷間之職災補償爭
    議案之調解資料。
    理      由
一、本件上訴人起訴主張上訴人於八十八年間起受僱於被上訴人所經營之「海岸線泡
    沬廣場」擔任服務生，每月底薪約定為一萬五千七百五十元，嗣上訴人於八十八
    年十月二十四日參加由被上訴人所舉辦之員工自強活動，在同年月二十五日淩晨
    二時許，於搭乘被上訴人所僱用之訴外人陳玉芬所駕駛之車牌號碼Ｐ四－一八四
    二號自小客車出外夜遊時，該車在沿屏東縣台一線省道由恆春往南灣方向行駛途
    經屏東縣台二十六線縣道二十公里十七點三公尺南向車道附近時，因訴外人陳玉
    芬超速且為閃避前車，致失速衝入對向車道而翻覆於路旁，上訴人因此而受有頭
    椎骨骨折之重大職業災害，而被上訴人於上開職業災害醫療期間，竟不顧上訴人
    業依勞工請假規則已請之公傷病假而片面終止勞動契約，且拒不支付薪資，上訴
    人不得已乃申請高雄市政府勞資爭議調解委員會予以調解，惟因被上訴人拒絕而
    致不成立，今上訴人因參加雇主即被上訴人所舉辦之自強活動而於活動期間及行
    程中因意外遭受殘廢之重傷害，依法本應視為工作中之職業災害，被上訴人本應
    依勞工請假規則准予上訴人公傷病假，且並不得於此醫療期間片面終止契約，而
    被上訴人乃竟違法終止兩造勞動契約，且更拒付上訴人原領工資，上訴人於此自
    有即受確認判決之法律上利益，為此乃依法請求確認兩造間之僱傭契約關係仍應
    存在，且被上訴人應自八十八年十一月一日起至僱傭契約關係消滅時止按月給付
    一萬五千七百五十元等語，被上訴人則以上開旅遊乃係上訴人向其同事即訴外人
    陳玉芬、吳青秋及黃雅琳等三人所提議邀約，嗣其借車問題而邀被上訴人同往時
    ，被上訴人乃因父親生病住院而予婉拒，惟其等旋因借不到車而向被上訴人商借
    時，被上訴人因放心不下乃答應與其等同往，該次出遊自非被上訴人所舉辦之員
    工自強活動，而上訴人所受前開傷害，乃在深夜未告知被上訴人之情下而私與訴
    外人陳玉芬等人駕車夜遊惟因路況不熟失控翻覆所造成，其所受傷害因係私人行
    為所致而非職業災害，自無勞基法第五十九條規定之適用，而上訴人在住院期間
    ，被上訴人即曾支付五千元慰問金，並給付其二個月之薪水，嗣上訴人出院後曾
    至他處上班，後因缺錢花用乃要求回店工作，而其於八十九年二月七日回來上班
    後不久即向被上訴人表示因其母反對且準備前來砸店而不願繼續上班，被上訴人
    並即支付其應得薪資完畢，是本件係上訴人主動表示離職而非被上訴人違法片面
    終止勞動契約，系爭勞動契約既由上訴人表示終止並經被上訴人予以接受，兩造
    間之僱傭關係自已因其終止而告消滅，上訴人主張自屬無據等語置辯。
二、本件上訴人主張其前受僱於被上訴人所營之「海岸線泡沬廣場」為服務生，每月
    底薪約定為一萬五千七百五十元，嗣於上開時日與被上訴人及訴外人陳玉芬等人
    前往墾丁旅遊時，在八十八年十月二十五日凌晨二時許，於搭乘同為被上訴人所
    僱用之訴外人陳玉芬所駕駛之自小客車出外夜遊而行經前開地點時，因訴外人陳
    玉芬超速且為閃避前車而致失速衝入對向來車道翻覆，使上訴人因此受有第五頸
    椎骨折、左橈骨遠端骨折等傷害，嗣上訴人於出院後乃再於八十九年二月七日再
    至被上訴人店中工作等情，此有診斷證明書、承諾書等件在卷可稽，被上訴人於
    此固不爭執而堪信上訴人此部分之主張為真實，惟被上訴人則另以前揭情詞置辯
    。經查：
    (1)、兩造於上開時日與訴外人陳玉芬等人前往墾丁旅遊乙事，原係上訴人向其同
        事即訴外人陳玉芬、吳青秋及黃雅琳等人邀約提議，而訴外人陳玉芬原已向
        其友人借車，後因其友人臨時要用車無法借得，其等乃轉向被上訴人商借，
        並邀其一同前往，而被上訴人原因其父生病住院不願前往，但因車輛係其向
        友人所借且不放心，遂應允與上訴人等一同前往，而當時因上訴人等尚未領
        薪，被上訴人乃先借予其等十萬元，事後則再由其等薪水中扣回，而旅遊期
        間乃均由訴外人陳玉芬負責駕車，事發當夜其等係在未告知被上訴人之情下
        即由訴外人陳玉芬駕車出外夜遊，惟因路況不熟而致失控翻車，上訴人乃因
        而受有上開傷害等情，業經證人陳玉芬、黃雅琳、吳青秋於原審或本院審理
        中具結證述在卷，並有高雄市政府勞資爭議調解紀錄在卷可稽，是該次旅遊
        既係上訴人所邀約提議，且於旅遊之前被上訴人本未受邀，該次旅遊自非被
        上訴人所主辦之活動，而被上訴人雖曾就此活動提出十萬元，惟此費用既係
        被上訴人因上訴人等未領薪而先借予其等使用，且事後亦須自薪資中扣回，
        此十萬元自非被上訴人提供以支付該次旅遊所用，今上該旅遊既非被上訴人
        所舉辦，且其亦未提供相關之活動資金，該次旅遊自非上訴人所謂之員工自
        強活動甚明，今上訴人既係於其所提議之私人旅遊行程中因自行活動而致車
        禍受傷，其傷害自非因就業場所或作業活動及職業上之原因所造成，且亦非
        因參加雇主舉辦之康樂活動或其他活動而因雇主管理或提供設施之瑕疵發生
        事故而致之傷害，是上訴人所受傷害自非屬職業災害應堪認定，上訴人主張
        其所受傷害係因職災而生云云，自屬無據。
    (2)、上訴人於上開車禍受傷期間，被上訴人業曾給付其二個月之薪資，而其出院
        後固再於八十九年二月七日回店上班，惟工作未久即因其母反對且學校亦將
        開學，上訴人即自行向被上訴人辭職乙節，此經證人陳玉芬、黃雅琳、吳青
        秋於原審或本院審理中結證在卷，並有高雄市政府勞資爭議調解紀錄在卷可
        稽，而上訴人固舉其嫂即證人曾美英到庭證以上訴人僅係欲行請假而非辭職
        等語為證，惟依證人曾美英所述及上訴人所自承，其於上班後身體即已無法
        負荷，是上訴人既因身體無法負擔而不能工作，且其所受傷害亦非職業災害
        而得長期請休公傷病假，其所謂「不做」之語衡情自非請假之意，證人曾美
        英所為之證述恐與常情有違而有偏頗之虞，而證人陳玉芬、黃雅琳、吳青秋
        於原審作證時業均離職，且其與上訴人同為服務生，於旅遊時上訴人更僅對
        其等邀約而不及於被上訴人，其等於情感上應與上訴人較為親近而無故為偏
        頗較不親近之被上訴人之語，其等所為之證述應屬可信，是上訴人既係因自
        己身體狀況無法負荷且其母亦表反對而自行辭職，被上訴人所辯本件係上訴
        人主動離職而非由其予以解僱等語自屬可信。
    綜上所述，本件上訴人於上開車禍所受之傷害並非屬職業災害，且其於出院後復
    職亦因身體無法負荷且家人反對而自行離職，兩造間之僱傭關係自已因上訴人之
    表示終止且經被上訴人允受而合意終止，另上訴人既非因職業災害住院就醫，雇
    主即被上訴人依法亦無就此醫療不能工作期間按其原領工資數額予以補償之義務
    ，是上訴人於受傷後迄於八十九年二月七日上班時止之期間，自不得向被上訴人
    請求給付原領工資，況被上訴人業已預付上訴人兩個月薪資，其本不得再行向被
    上訴人請求給付工作數日之薪資，從而，上訴人起訴請求確認兩造間之僱傭關係
    存在，且被上訴人應自八十八年十一月一日起至僱傭關係消滅時止按月給付一萬
    五千七百五十元，依法洵屬無據，自應予以駁回，原審認事用法並無違誤，自應
    予以維持，上訴意旨指摘原判決不當，求予廢棄改判，自為無理由，應予駁回其
    上訴。
三、本件為判決基礎之法律關係已臻明確，兩造其餘之攻擊防禦方法核與判決結果不
    生影響，母庸一一論列，附此敘明。
四、據上論結，本件上訴為無理由，依民事訴訟法第四百三十六條之一第三項、第四
    百四十九條第一項、第七十八條，判決如主文。
中      華      民      國     九十      年      十      月     四      日
                              臺灣高雄地方法院民事第六庭
~B審判長法官  朱玲瑤
~B法      官  汪怡君
~B法      官  黃宏欽
右為正本係照原本作成。
如不服本判決，應於判決送達後二十日內向本院提出上訴狀並表明上訴理由，如於本
判決宣示後送達前提起上訴者，應判決送達後十日內補提上訴理由書（須附繕本）。
如不服本判決，應於收受送達後二十日內向本院提出上訴書狀，其未表明上訴理由者
，應於提出上訴後二十日內向本院補提理由書狀（均須按他造當事人之人數附繕本）
上訴時應提出委任律師或具有律師資格之人之委任狀；委任有律師資格者，另應附具
律師及格證書及釋明委任人與受任人有民事訴訟法第四百六十六條之一第一項但書或
第二項（詳附註）所定關係之釋明文書影本。
中      華      民      國    九十      年      十      月     四     日
~B法院書記官  史華齡
附註：
民事訴訟法第四百六十六條之一（第一項、第二項）：
對於第二審判決上訴，上訴人應委任律師為訴訟代理人。但上訴人或其法定代理人具
有律師資格者，不在此限。
上訴人之配偶、三親等內之血親、二親等內之姻親，或上訴人為法人、中央或地方機
關時，其所屬專任人員具有律師資格並經法院認為適當者，亦得為第三審訴訟代理人。


司法院資訊處製作；財團法人民間司法改革基金會備份。
